臺灣高雄地方法院刑事判決　　　　　　　100年度訴字第504號
公　訴　人　臺灣高雄地方法院檢察署檢察官
被　　　告　曾貴欽
上列被告因毒品危害防制條例等案件，經檢察官提起公訴（99年
度偵緝字第1863號），本院依通常程序審理，因被告於準備程序
進行中就被訴事實為有罪之陳述，經告知簡式審判程序之旨，並
聽取檢察官及被告等意見後，經本院合議庭裁定由受命法官獨任
進行簡式審判程序，本院判決如下：
    主  文
曾貴欽犯藥事法第八十三條第一項之轉讓禁藥罪，貳罪，各處有
期徒刑捌月。應執行有期徒刑壹年。
    事  實
一、曾貴欽明知甲基安非他命係毒品危害防制條例所定列管之第
    二級毒品，依法不得轉讓之，猶基於轉讓第二級毒品之犯意
    ，於民國99年3 月10日21時許及99年3 月17日凌晨某時，在
    其位於高雄縣美濃鎮○○里○○街115 號住處，各提供1 次
    毒品甲基安非他命給劉建宏施用。嗣於99年3 月17日22時30
    分許，曾貴欽與友人在住處施用毒品，見警方巡邏經過，便
    各自奪門鼠竄，為警當場攔阻，並在屋內起獲曾貴欽另欲自
    行施用之毒品甲基安非他命1 包（毛重0.35公克），於經詢
    問在場之劉建宏後，始獲悉上情。
二、案經高雄縣政府警察局旗山分局報告臺灣高雄地方法院檢察
    署檢察官偵查起訴。
    理  由
一、本件被告所犯係死刑、無期徒刑、最輕本刑為3 年以上有期
    徒刑以外之罪，其於準備程序進行中，就被訴事實為有罪之
    陳述，經本院告知簡式審判程序之旨，並聽取當事人之意見
    後，認無不得或不宜改依簡式審判程序進行之情形，爰依刑
    事訴訟法第273 條之1 第1 項規定，裁定本件改行簡式審判
    程序，合先敘明。 
二、上開犯罪事實，業據被告於本院審理中坦承不諱（見本院訴
    字卷第19頁、第26頁至第27頁，核與證人劉建宏警詢及偵查
    中之證述：被告於99年3 月10日21時許、99年3 月17日凌晨
    某時，分別在其美濃鎮○○路住處，提供毒品甲基安非他命
    給伊施用等語相符（見偵一卷第19頁、第53頁、第63頁、第
    76頁），並有高雄縣政府警察局旗山分局搜索暨扣押筆錄、
    扣押物品目錄表（見偵一卷第22頁至第24頁）、高雄市立凱
    旋醫院99年5 月29日高市凱醫驗字第13123 號濫用藥物成品
    檢驗鑑定書（見偵一卷第81頁）、證人劉建宏之高雄縣政府
    警察局旗山分局毒品危害防制條例案件嫌犯代號與真實姓名
    對照表、臺灣檢驗科技股份有限公司高雄濫用藥物實驗室報
    告編號KＺ000000000000號濫用藥物尿液檢驗報告（見偵一卷
    第67頁至第68頁）各1 份可稽，足認被告自白與事實相符，
    被告犯行，洵堪認定，應依法論科。
三、按甲基安非他命係毒品危害防制條例第2 條第2 項第2 款之
    第二級毒品，且第二級毒品MDMA、MDA 、安非他命及甲基安
    非他命等成分均屬安非他命類藥品，業經行政院衛生署75年
    7 月11日以衛署藥字第597627號公告，為有效管理安非他命
    類藥品與其衍生物之冊類及其製劑，重申公告禁止使用，而
    均屬藥事法第22條第1 項第1 款所規定之「禁藥」（即藥事
    法第22條第1 款所稱之『經中央衛生主管機關明令公告禁止
    製造、調劑、輸入、輸出、販賣或陳列之毒害藥品』）。嗣
    雖又經同署公告列為化學合成類麻醉藥品管理，仍不失其為
    禁藥之性質（最高法院82年台上字第2259號判決參照）。而
    明知為禁藥而轉讓者，藥事法第83條亦定有處罰明文。故行
    為人明知為禁藥即「安非他命」而轉讓予他人者，除成立毒
    品危害防制條例第8 條第2 項之「轉讓第2 級毒品罪」外，
    亦構成藥事法第83條第1 項之「轉讓禁藥罪」，此係屬同一
    犯罪行為而同時有二種法律可資處罰之「法條（規）競合」
    情形，應依「重法優於輕法」、「後法優於前法」等法理，
    擇一處斷。而毒品危害防制條例第8 條第2 項轉讓第2 級毒
    品罪之法定本刑為『6 月以上5 年以下有期徒刑，得併科新
    台幣70萬元以下罰金』。民國93年4 月21日修正後藥事法第
    83條第1 項轉讓禁藥罪之法定本刑為『7 年以下有期徒刑，
    得併科新台幣500 萬元以下罰金』。故除轉讓之第2 級毒品
    安非他命達淨重10公克以上，或轉讓與未成年人，而有應依
    毒品危害防制條例第8 條第6 項及第9 條之規定加重其刑至
    二分之一之情形者外，修正後藥事法第83條第1 項之罪之法
    定本刑，顯較毒品危害防制條例第8 條第2 項之罪之法定本
    刑為重，依前述「重法優於輕法」之法理，自應優先適用藥
    事法第83條第1 項之規定處斷（最高法院94年台上字第7021
    號、96年度台上字第3582號、97年台非字第397 號判決、臺
    灣高等法院暨所屬法院97年法律座談會刑事臨時類提案第3
    號（一）意旨參照）。是核被告所為，均係犯藥事法第83條
    第1 項之轉讓禁藥罪。被告所犯上揭2 罪，犯意各別，行為
    互殊，應分論併罰。至被告雖於偵審中均有自白轉讓甲基安
    非他命予劉建宏，惟按對於不同刑罰法律間具有法規競合關
    係者，由法院為比較適用時，應本於法律整體適用不得割裂
    原則，實務上，於同一法律為新舊法比較適用時，亦本此原
    則（最高法院27年上字第2615號判例參照），被告轉讓安非
    他命之行為，既發生藥事法第83條第1 項與毒品危害防制條
    例第8 條第2 項規定間之法規競合關係，而應優先適用較重
    之藥事法第83條第1 項規定論處，縱被告於偵查及審判中均
    自白，基於法律整體適用不得割裂原則，不得另依修正後毒
    品危害防制條例第17條第2 項之規定，減輕其刑（臺灣高等
    法院暨所屬法院98年法律座談會刑事類提案第16號意旨參照
    ），是本件自無毒品危害防制條例第17條第2 項之適用。爰
    審酌被告明知第二級毒品甲基安非他命危害人體健康甚鉅，
    竟仍轉讓甲基安非他命予他人施用，不僅造成他人身體之傷
    害，對於他人及社會均具相當程度之不良影響，足使施用甲
    基安非他命人口增加，而減損勞動生產力，提高社會成本，
    對於社會危害亦鉅，誠屬不該，惟念及其於本院審理時坦承
    轉讓第二級毒品之事實，及其犯罪之動機、目的、智識程度
    、生活狀況等一切情狀，分別量處如主文所示之刑。又按刑
    法修正將連續犯、牽連犯等規定悉予刪除，考其立法目的，
    係基於刑罰公平原則考量，杜絕僥倖犯罪心理，並避免鼓勵
    犯罪之誤解，乃改採一行為一罪一罰。是定其刑期時，除仍
    應就各別刑罰規範之目的、輕重罪間體系之平衡、整體犯罪
    非難評價、各行為彼此間之偶發性、與被告前科之關聯性、
    各行為所侵害法益之專屬性或同一性、數罪對法益侵害之加
    重效應、罪數所反映之被告人格特性與犯罪傾向、社會對特
    定犯罪例如一再殺人或販毒行為處罰之期待等，為綜合判斷
    外，尤須參酌上開實現刑罰公平性，以杜絕僥倖、減少犯罪
    之立法意旨，為妥適之裁量，倘違背此內部性界限，即屬權
    利濫用之違法（最高法院96年台上第7583號判決意旨參照）
    。本院考量被告轉讓之毒品均是甲基安非他命，轉讓之對象
    均係劉建宏，所侵害法益之同質性較高、數罪對法益侵害之
    加重效應較低，及上述定應執行刑之原則等情形，定被告之
    應執行刑如主文。至扣案之被告所持有之扣案毒品甲基安非
    他命1 包，係供其自行施用之用，與其上開轉讓禁藥犯行無
    關，業經被告於本院審理時陳述明確，自無庸於本案宣告沒
    收。而被告已轉讓予劉建宏之甲基安非他命，固為藥事法第
    22 條 第1 項第1 款所稱之禁藥，係屬違禁物，原應依刑法
    第38 條 第1 項第1 款之規定，不問屬於犯罪行為人與否，
    宣告沒收，惟上開甲基安非他命，業經劉建宏施用完畢而滅
    失，亦無庸宣告沒收。
據上論斷，應依刑事訴訟法第299 條第1 項前段、第273 條之1
第1 項，藥事法第83條第1 項，刑法第11條前段，判決如主文。
本案經檢察官陳建州到庭執行職務。
中    華    民    國   100    年    6     月    30    日
                  刑事第二庭    法  官  施盈志
以上正本證明與原本無異。
如不服本判決應於收受送達後10日內向本院提出上訴書狀，並應
敘述具體理由；如未敘述上訴理由者，應於上訴期間屆滿後20日
內向本院補提理由書（均須按他造當事人之人數附繕本）「切勿
逕送上級法院」。
中    華    民    國   100    年    6     月    30    日
                                書記官  林雅婷

附錄本判決論罪之法條：
藥事法第83條第1項
明知為偽藥或禁藥，而販賣、供應、調劑、運送、寄藏、牙保、
轉讓或意圖販賣而陳列者，處 7 年以下有期徒刑，得併科新臺
幣 5 百萬元以下罰金。